【裁判字號】    89,上訴,720
【裁判日期】    890302
【裁判案由】    毒品危害防制條例
【裁判全文】
臺灣高等法院臺南分院刑事判決                八十九年度上訴字第七二號 Ｃ
      上  訴  人    臺灣雲林地方法院檢察署檢察官
      被      告    甲  ○  ○.
右上訴人因毒品危害防制條例案件，不服臺灣雲林地方法院八十九年度訴字第四七號
中華民國八十九年三月二日第一審判決（起訴案號：臺灣臺南地方法院檢察署八十九
年度偵字第四一六號），提起上訴，本院判決如左：
      主      文
原判決撤銷。
甲○○轉讓第一級毒品，累犯，處有期徒刑貳年陸月，扣案之第一級毒品海洛因壹小
包（淨重零點柒公克）沒收銷燬之；又連續轉讓第二級毒品，累犯，處有期徒刑貳年
，扣案之夾鏈袋參個、電子秤壹台均沒收之。應執行有期徒刑肆年參月，扣案之第一
級毒品海洛因壹小包（淨重零點柒公克）沒收銷燬之，另扣案之夾鏈袋參個、電子秤
壹台均沒收之。
      事      實
一、被告甲○○素行不良，其於八十五年間所犯之竊盜罪，經臺灣臺北地方法院判處
    有期徒刑三月確定，並於八十八年二月二十七日執行完畢，仍不知悔改，基於概
    括之犯意，於民國（下同）八十八年十一月中旬某日深夜，在雲林縣高速公路斗
    南交流道下，無償轉讓第二級毒品安非他命（以下簡稱安非他命）一小包予乙○
    ○；又於八十八年十一月二十日左右上午九時許，在雲林縣斗六市○○路雲林醫
    院前之統一超商門口，無償轉讓安非他命一小包予乙○○；另於八十八年十一月
    底某日深夜，在雲林縣高速公路斗南交流道下，無償轉讓安非他命一小包予乙○
    ○；復於八十九年一月十一日凌晨一時許，在雲林縣斗南鎮○○路二十六號南美
    飯店前，無償轉讓安非他命一小包及第一級毒品海洛因（以下簡稱海洛因）一小
    包予乙○○。嗣警方於八十九年一月十六日二十時三十分許，在雲林縣斗六市○
    ○路○段五三六號溫情ＫＴＶ內查獲乙○○所持有之右開甲○○所轉讓之安非他
    命一小包及海洛因一小包後，循線於八十九年一月十七日凌晨一時五十分許，在
    雲林縣斗南鎮○○路二十六號南美飯店六一一號房，查扣被告甲○○所有供轉讓
    安非他命所用之電子秤一台、空夾鏈袋三個及被告甲○○所有趁隙丟到樓下之海
    洛因一小包（淨重０．七公克）。
二、案經雲林縣警局斗六分局報請臺灣雲林地方法院檢察署檢察官偵查起訴。
      理      由
一、訊據被告甲○○於原審及本院調查中雖矢口否認有於右揭時地轉該安非他命及海
    洛因給乙○○之犯行，並辯稱扣案之電子秤是用來秤所買之毒品重量是否足夠，
    另扣案之夾鏈袋係伊為方便吸食所分裝用等語。惟查：
  (一)就該扣案之電子秤用途，被告初於偵查中供稱係「伊『買』回來秤重量夠不夠．
    ．．」（見偵查卷，第九頁），嗣於原審時卻又改稱：「電子秤是我從苗栗買『
    海洛因』時，我覺得份量不夠，對方就將電子秤借給我拿回來秤重量夠不夠，叫
    我下次還給他．．．」（一審卷，第三六頁）等語。據上，被告甲○○辯稱扣案
    之電子秤係不相識之對方借伊帶回家以秤毒品所用，核其所供，本已與常情不合
    ；又被告前稱電子秤為伊所買，後又改稱為他人所借，前後顯有矛盾，故就被告
    所供扣案之電子秤之用途部分，實難採信。另就扣案之夾鏈袋三個部分，被告辯
    稱係伊為方便吸食分裝用，並供稱「．．三個夾鏈袋未使用過．．．」（一審卷
    ，第三六頁）等語，然上揭扣案之電子秤及夾鏈袋經送驗結果，均有『甲基安非
    他命』殘留之反應，此有法務部調查局檢驗通知書附卷可稽（一審卷，第三八頁
    ），足見被告就扣案之夾鏈袋所辯，並非屬實，綜上，就扣案之電子秤及夾鏈袋
    ，被告就其用途之置辯，除顯與常情有違外，且送驗結果又與被告所供不符，而
    被告就此所為之供詞亦前後矛盾，顯係被告臨訟串編之詞，委無足採。
  (二)又被告甲○○雖矢口否認無償提供毒品予證人乙○○吸食，並辯稱伊僅與證人見
    過二、三次面，並無交往（見偵卷，第九頁）等語。然經查被告多次無償提供毒
    品予證人乙○○等情，屢經證人乙○○於警訊及偵查中詳細指訴（警卷，第五、
    八頁；偵卷，第十頁），並供稱「．．．因我和他交情不錯，我開車載他沒有收
    費，抵用毒品給我吸食才也沒收費」（警卷，第八頁；偵卷，第十頁）。且查證
    人乙○○於八十九年一月十七日偵查時供稱「均無代價，．．．只是我開車載他
    」（偵卷，第十頁），詎被告隨即反駁「他說的不實在，『他也沒有車子』」（
    偵卷，第一一頁）等語，經查證人乙○○所有之車子確早於八十八年十一月即失
    竊，而證人亦陳稱車子係向友人「阿俊」及綽號「平順」二人所借，據上所述，
    若非被告甲○○與證人乙○○交情匪淺，被告甲○○實不可能得知證人乙○○並
    無車子等情，足見被告甲○○所供與證人乙○○並無交往等情，並非屬實。另參
    酌證人乙○○所陳稱「是他（甲○○）沒有錢，向我借的」（偵卷，第十一頁）
    等語以觀，證人乙○○肯輕易借貸金錢於被告，顯見二人並非泛泛之交，另證諸
    本件警方亦係經由證人乙○○聯絡友人得知被告甲○○當日係夜宿斗南鎮之「南
    美飯店」，隨即由證人乙○○帶領警方前往上述地點查獲被告甲○○及扣案之相
    關證物等情以觀（警卷，第七頁），證人乙○○能輕易聯絡被告及得知被告甲○
    ○當日之行蹤，足見甲○○與乙○○二人交誼深厚，絕非被告甲○○所供稱「僅
    見過二、三次面，並無交往」云云。是以被告甲○○與證人乙○○二人之交誼應
    屬匪淺，因而證人乙○○所稱被告無償提供毒品供伊吸食等情，應屬可信。
  (三)另查就公訴意旨所指被告甲○○有於右揭時地轉讓安非他命及海洛因之犯行，屢
    為證人乙○○於警訊及偵查時指訴詳盡，雖證人乙○○於原審時翻異前供，否認
    被告甲○○有公訴意旨所載之犯行，並改稱毒品係向綽號「阿牛」男子所買（一
    審卷，第二六頁），又稱「伊係因被查獲時有吸毒，所以思路不清楚，而且警方
    說我另案被控搶奪，如我供出毒品來源，可以判清一點」云云（一審卷，第二六
    、三五頁），並又稱「．．．我和他交情並不是很好，他沒有理由送毒品給我吸
    」等語（一審卷，第三六頁）。惟查，證人乙○○於二次警筆錄時對於被告提供
    毒品供伊施用等情，不僅指訴詳盡，且核其所供時間、地點、毒品種類等節均相
    符（警卷，第五頁、第八頁），並無矛盾之處，應非出於證人於原審時所稱「因
    吸毒，而思路不清楚」之狀態下所為；復觀諸本件警方乃係據證人之帶領，前往
    斗南鎮「南美飯店』查獲被告及扣得海洛因及電子秤、夾鏈袋等證物，證人乙○
    ○其後改口稱係虛構被告甲○○提供毒品供伊吸食等情，顯難令人置信；且證人
    乙○○於其後偵查時所供（偵卷，第十、十一、十五頁），經核亦與伊於警訊時
    所供相符。綜上，證人乙○○於原審時翻異前述所另為之供詞，顯係事後迴護被
    告之詞，不足為採，應以證人於警、偵時所為之證詞可信。
  (四)被告甲○○對公訴意旨所載之犯行所為之置辯，除前後矛盾且有悖常情外，扣案
    證物經送驗結果，顯與被告所供不符，是被告所為之置辯顯不可採；且被告連續
    無償提供毒品供證人乙○○施用等情，既經證人乙○○於警訊、偵查時指訴詳盡
    ；且被告為警查獲時，復有海洛因一小包（淨重０．七公克）、夾鏈袋三個及電
    子秤等證物一併遭警查獲扣案在卷；而扣案之夾鏈袋及電子秤經送驗結果均有『
    甲基安非他命』殘留之反應，而白色粉末係屬海洛因等情，此有法務部調查局0
    0000000號、00000000號檢驗通知書二紙分別附於原審（第三八
    頁）及本院卷（附於本院九十年一月十七日審理期日後）可稽。
  (五)綜上所述，本件被告甲○○有於右揭時地轉讓安非他命及海洛因之犯行，已彰彰
    明甚，其所辯純係飾卸之詞，不足採信，事證明確，被告甲○○有轉讓第一級毒
    品及第二級毒品之犯行洵堪認定。
二、查海洛因及安非他命分屬毒品危害防制條例第一級及第二級之毒品，被告甲○○
    於右揭時地轉讓海洛因及安非他命之犯行，核被告所為，係犯毒品危害防治條例
    第八條第一項之轉讓第一級毒品罪及同條第二項之轉讓第二級毒品罪。而被告先
    後四次轉讓第二級毒品安非他命，時間密接，所犯構成要件相同，顯係出於概括
    犯意所為，為連續犯，應依刑法第五十六條之規定處斷。又被告於八十九年一月
    十一日在雲林縣斗南鎮○○路二十六號南美飯店前，無償轉讓第二級毒品安非他
    命一小包及第一級毒品海洛因之行為，二罪罪名不同，此部分顯係另行起意，應
    分論併罰。又被告甲○○素行不良，其於八十五年間所犯之竊盜罪，經臺灣臺北
    地方法院判處有期徒刑三月確定，並於八十八年二月二十七日執行完畢，有其刑
    案資料查註紀錄表附卷足稽，則被告甲○○經受有期徒刑之執行完畢後，五年以
    內再犯本件有期徒刑以上之罪，為累犯，其所犯之上開刑，均依刑法第四十七條
    規定加重其刑。
三、原審法院未詳細調查並勾稽全案證據調查所得，即遽採信被告甲○○片面之詞，
    而為被告甲○○無罪判決之諭知，核其認事用法，顯有未恰。檢察官上訴意旨亦
    執此指摘原判決不當，為有理由，自應由本院予以撤銷改判。爰審酌被告甲○○
    前有前科，猶不知悔改，復犯本罪，及被告轉讓毒品予他人施用，危害國民健康
    ，對社會治安負面影響甚鉅，另參酌其犯罪之動機、目的、手段，犯罪後態度等
    一切情狀，分別量處如主文第二項所示之刑，並定其應執行刑。扣案之第一級毒
    品安非他命一小包（０．七公克）係屬當場查獲之毒品，應依毒品危害防制條例
    第十八條第一項沒收銷燬之；又扣案之夾鏈袋及電子秤於原審審理時經送驗結果
    ，既均呈甲基安他命之殘留反應，顯屬供犯罪所用之物，是所查扣之電子秤一台
    係被告甲○○轉讓毒品時供秤重犯罪所用之物，而扣案之夾鏈袋三個則係被告甲
    ○○轉讓毒品時供裝置毒品犯罪所用之物，爰均依毒品危害防制條例第十九條第
    一項宣告沒收。
四、被告甲○○經合法傳喚，無正當理由於最後審理期日不到庭，爰不待其陳述逕行
    判決。
據上論斷，應依刑事訴訟法第三百六十九條第一項前段、第三百六十四條、第三百七
十一條、第二百九十九條第一項前段，毒品危害防制條例第八條第一項、第二項、第
十八條第一項、第十九條第一項，刑法第十一條前段、第五十六條、第四十七條、第
五十一條第五款，判決如主文。
本案經檢察官楊治宇到庭執行職務。
中    華    民    國      九十      年      一      月      三十一      日
                                  臺灣高等法院臺南分院刑事第六庭
                                      審判長法官  楊    明    章
                                            法官  戴    勝    利
                                            法官  顏    基    典
右正本證明與原本無異。
如不服本判決，應於判決送達後十日內向本院提出上訴狀，其未敘述理由者並應於提
出上訴狀後十日內向本院補提理由書（應附繕本)。
                                      法院書記官  呂    嘉    文
中    華    民    國      九十      年      二      月    一          日
附錄法條：
毒品危害防制條例第八條第一項：轉讓第一級毒品者，處一年以上七年以下有期徒刑
                              ，得併科新臺幣一百萬元以下罰金。
                      第二項：轉讓第二級毒品者，處六月以上五年以下有期徒刑
                              ，得併科新臺幣七十萬元以下罰金。


司法院資訊處製作；財團法人民間司法改革基金會備份。
